臺灣高雄地方法院刑事判決　　　　　　96年度訴更一字第36號
公　訴　人　臺灣高雄地方法院檢察署檢察官
被　　　告　乙○○
上列被告因毒品危害防制條例案件，經檢察官提起公訴（96年度
毒偵字第2373、2379、2449號），本院前以96年度訴字第1245號
刑事判決公訴不受理，檢察官不服提起上訴，經臺灣高等法院高
雄分院將原判決撤銷並發回本院（96年度上訴字第1338號），被
告就被訴事實為有罪之陳述，本院合議庭裁定由受命法官獨任進
行簡式審判程序，判決如下：
    主  文
乙○○施用第一級毒品，處有期徒刑壹年貳月，減為有期徒刑柒
月。扣案之第一級毒品海洛因肆包（驗餘淨重合計壹點壹玖公克
），沒收銷毀之。
    事  實
一、乙○○曾因違反毒品危害防制條例案件，經本院以90年度毒
    聲字第1280號裁定強制戒治，嗣再經本院以90年度毒聲字第
    4469號裁定停止戒治程序，至民國91年2 月26日強制戒治期
    滿止，因未撤銷停止戒治，視為執行完畢。詎仍不知悔改，
    ，基於施用第一級毒品海洛因之單一犯意，分別於96年2 月
    6 日下午3 時回溯26小時內某時、同年月9 日下午4 時回溯
    26小時內某時、同年月14日上午8 時回溯26小時內某時，均
    施用第一級毒品海洛因各1 次，經警於96年2 月6 日、9 日
    、13日分別查獲，並扣得海洛因共4 包（驗餘淨重合計1.19
    公克），經採尿送驗均呈嗎啡陽性反應。
二、案經高雄市政府警察局楠梓分局、左營分局報告臺灣高雄地
    方法院檢察署檢察官偵查起訴。
    理  由
一、本件係經被告乙○○於準備程序當庭表示認罪，而經本院裁
    定以簡式審判程序加以審理，依據刑事訴訟法第273 條之2
    、第159 條第2 項之規定，不適用傳聞法則有關限制證據能
    力之相關規定，合先敘明。
二、上開事實業經被告乙○○坦承不諱，且其先後為警查獲所採
    集之尿液檢體，經送檢驗結果，均呈嗎啡陽性反應（按海洛
    因係由嗎啡經化學合成而製得，經注射進入人體後，因代謝
    分解成嗎啡，因此施打海洛因後，由尿液中檢驗結果仍為嗎
    啡反應），有高雄市立凱旋醫院96年3 月1 日出具之轉碼編
    號A00000000 號濫用藥物尿液檢驗報告、高雄市政府警察局
    楠梓分局濫用藥物尿液檢體監管紀錄表各1 份（毒偵2373號
    卷第12頁、楠梓分局警卷第18頁）、上開醫院96年3 月1 日
    出具之轉碼編號A00000000 號濫用藥物尿液檢驗報告、楠梓
    分局濫用藥物尿液檢體監管紀錄表各1 份（毒偵2379號卷第
    11頁、楠梓分局警卷第13頁）、上開醫院96年3 月5 日出具
    之轉碼編號A00000000 號濫用藥物尿液檢驗報告、左營分局
    96年度查獲煙毒案件尿液送驗代碼姓名對照管制表各1 份（
    毒偵2449號卷第7 頁、左營分局警卷第26頁）在卷足憑；又
    扣案之白粉4 包，經送高雄市立凱旋醫院以氣相層析質譜儀
    分析法檢驗結果，確係第一級毒品海洛因，亦有該院96年3
    月4 日出具之高市凱醫驗字第3500號、第3529號、第3536號
    濫用藥物成品檢驗鑑定書3 份在卷可稽（毒偵2373號卷第12
    頁、毒偵2379號卷第18頁、毒偵2449號卷第11頁），足見被
    告上開自白核與事實相符，應可採信。再被告有如事實欄所
    示之經強制戒治期滿釋放之情，有臺灣高等法院被告前案紀
    錄表在卷可佐，顯見其係於上開強制戒治執行完畢釋放後，
    5 年內再犯本件施用第一級毒品之罪，事證明確，被告犯行
    堪以認定，自應依法論科。
三、按海洛因係毒品危害防制條例第2 條第2 項第1 款所明定之
    第一級毒品，不得非法持有、施用。核被告所為，係犯毒品
    危害防制條例第10條第1 項之施用第一級毒品海洛因罪。又
    被告施用第一級毒品海洛因前後持有海洛因之低度行為，應
    為施用海洛因之高度行為所吸收，不另論罪。又按刑事法若
    干犯罪行為態樣，本質上原具有反覆、延續實行之特徵，立
    法時既予特別歸類，定為犯罪構成要件之行為要素，則行為
    人基於概括之犯意，在密切接近之一定時、地持續實行之複
    次行為，倘依社會通念，於客觀上認為符合一個反覆、延續
    性之行為觀念者，於刑法評價上，即應僅成立一罪。學理上
    所稱「集合犯」即屬之（最高法院95年度台上字第1079號判
    決意旨參照）。於毒品施用者在其主觀依賴毒品之心理下，
    須持續、密接施用毒品，再犯率高，且施用次數、重量通常
    與施用毒品期間成正比，各次施用毒品之間隔愈趨密集，是
    施用毒品行為，本質上具有反覆實施之行為特性，依社會通
    念，客觀上符合一個反覆、延續性之行為觀念，依上開說明
    ，施用毒品應為「集合犯」甚明。復刑法刪除第56條之修正
    理由第4 點，同認吸毒犯罪，因適用數罪併罰而使刑罰過度
    評價情形，可以實務補充解釋方式，發展「包括一罪」構成
    單一犯罪情形，以限縮數罪併罰範圍，亦同斯旨。本件被告
    既自承其每天都在家裡以注射方式施用1 次海洛因等語（見
    本院卷第30頁），且本案遭查獲之時間相當密接，顯見被告
    確有施用毒品之慣行，揆諸前揭說明，其習慣性、多次並反
    覆施用第一級毒品之行為，應予評價為「集合犯」之包括一
    罪。
四、爰審酌海洛因戕害身心，而被告前因施用毒品經送觀察、勒
    戒及強制戒治處分後，猶不思戒絕革除惡習，再為本件犯罪
    ，顯未因前所受觀察勒戒、強制戒治等治療處分而記取教訓
    ，惟其施用毒品所生危害，實以自戕身心健康為主，對於他
    人生命、身體、財產等法益，尚無明顯而重大之實害，兼衡
    其犯罪後坦承犯行等一切情狀，量處如主文所示之刑。又被
    告上開犯罪時間在96年4 月24日以前，所犯為毒品危害防制
    條例第10條第1 項之罪，合於減刑條件，爰依中華民國96年
    罪犯減刑條例第2 條第1 項第3 款、第7 條規定，減為如主
    文所示之刑。
五、又扣案之第一級毒品海洛因4 包（驗餘淨重合計1.19公克）
    係違禁物，不問屬於犯人與否，應依毒品危害防制條例第18
    條第1 項前段規定宣告沒收銷燬之。
據上論斷，依刑事訴訟法第273 條之1 第1 項、第299 條第1 項
前段，毒品危害防制條例第10條第1 項、第18條第1 項前段，刑
法第11條、第47條第1 項，中華民國96年罪犯減刑條例第2 條第
1項 第3 款、第7 條，判決如主文。
本案經檢察官甲○○到庭執行職務。
中　　華　　民　　國　　96　　年　　9 　　月　　3　　日
                  刑事第十二庭  法　官  施介元
以上正本證明與原本無異。
如不服本判決應於收受本判決後10日內向本院提出上訴書狀，並
應敘述具體理由，如未敘述上訴理由者，應於上訴期間屆滿後20
日內補提理由書狀於本院（均須按他造當事人之人數附繕本）「
切勿逕送上級法院」。
中　　華　　民　　國　　96　　年　　9　　月　　3 　　日
                                書記官  謝群育
附錄本判決論罪科刑法條：
毒品危害防制條例第10條第1項
施用第一級毒品者，處 6 月以上 5 年以下有期徒刑。
